臺灣高等法院刑事判決　　　　　　　　　　　　　九十一年度上訴字第一四二九號
　　上　訴　人　臺灣宜蘭地方法院檢察署檢察官
　　上　訴　人
　　即　被　告　丙○○
　　選任辯護人　林志嵩
右上訴人因被告傷害致死案件，不服臺灣宜蘭地方法院九十年度訴字第五七號，中華
民國九十一年四月二十四日第一審判決（起訴案號：臺灣宜蘭地方法院檢察署八十九
年度偵字第三六０六號）提起上訴，本院判決如左：
    主  文
原判決撤銷。
丙○○傷害人之身體，因而致人於死，處有期徒刑伍年陸月。
    事  實
一、丙○○於民國（下同）八十九年九月二十五日夜間，駕駛車號Ｌ二─○六七七號
    自用小客車，載送友人吳志賢返回宜蘭縣礁溪鄉○○路四五八號後，於同日晚間
    七時三十分許，在上址四五六號前道路倒車之際，適林政銘騎乘車號ＧＵＸ─一
    五一號機車途經該處，險與丙○○之前開自用小客車發生擦撞，雙方隨即下車發
    生理論，繼起激烈爭執，其後林政銘即手持安全帽扣環邊緣以安全帽向丙○○揮
    擊，丙○○不甘示弱，乃基於傷害之犯意，動手毆擊林政銘頭部，並持不詳物品
    揮擊林政銘，雙方互毆中，致林政銘受有頭部多處皮下血腫、顱骨骨折及顱內出
    血，嗣經送醫急救，於同年十月一日凌晨四時許不治死亡。丙○○於事發後，即
    委託不詳姓名之民眾報案，並於警員李清結前往現場處理，尚未知悉犯罪行為人
    時，當場向該警員自首承認肇事，嗣並接受裁判。
二、案經林政銘之子女林長利、甲○○、林惠貞訴請臺灣宜蘭地方法院檢察署檢察官
    偵查起訴。
    理  由
一、訊據被告丙○○固坦承於前揭時地與被害人林政銘發生爭執等情不諱，惟矢口否
    認有殺人或傷害致重傷犯行，辯稱：伊並未持物品毆打被害人林政銘，當時係被
    害人林政銘持安全帽毆打伊一下，自伊左側耳朵揮來，伊閃躲後，被害人林政銘
    再朝伊臉部揮打，伊舉起右手阻擋，其後被害人林政銘即後退兩、三步，旋即跌
    倒云云。惟查：
(一)本件被害人林政銘後腦枕部係因外傷致被害人顱骨骨折及顱內出血死亡等情，業
    經臺灣宜蘭地方法院檢察署檢察官督同法醫相驗屬實，有勘驗筆錄、診斷書、相
    驗屍體證明書及相驗照片等件附卷可證。被害人林政銘經檢察官囑託法務部法醫
    研究所解剖鑑定死因結果，認定：「一、肉眼觀察結果：死者經家人確認。外觀
    為一老年男性，身材高壯。顏面無外傷。檢視枕部頭皮發現十圓硬幣大小鈍創壞
    死打擊部位。頭部觸診發現皮下血腫八公分。頸部對稱無索溝指痕。胸腹部、四
    肢無可辨外傷。沿額切面自右耳上切開頭皮至左耳上，向前後翻開頭皮，發現右
    前額部兩處消散狀態頭皮下出血約三公分，後枕部八公分皮下血腫。在耳上高度
    沿冠狀切面環鋸取下顱骨剪開硬膜發現兩側硬膜下出血。左側七０毫升，右側一
    ００毫升。血塊為新近出血凝塊，無被囊，與硬腦膜無黏粘，大腦表面無血色素
    浸染。取出腦髓發現兩側海馬迴及小腦扁桃疝脫切跡，剝除硬腦膜檢視顱內發現
    右枕部線性骨折向下延伸至顱底。自頦下切開至恥上，同左右翻開皮膚，移除胸
    骨檢視胸腔，胸腔內無積液，兩側肺臟外觀無異狀。打開心包檢查心臟外觀正常
    。打開腹腔腔內臟器無外傷。二、顯微鏡觀察結果：１、大腦：硬膜下出血，神
    經元缺氧變化。２、其他器官除死後變化外，無可觀察之明顯病理變化。三、死
    亡原因論斷：１、死者因頭部外傷，顱骨骨折，顱內出血致死。２、死者頭部有
    多處皮下血腫。３、死者後枕部撞擊點面積小界限明顯，與後仰倒地撞擊地面不
    相符。４、傷口可由截面為十圓硬幣大小之重物，或球形切點面積約為十圓硬幣
    大小之鈍狀物體打擊造成。鑑定結果：死者林政銘，男，六十三歲，因頭部外傷
    ，顱骨骨折，顱內出血致死，死亡方式為他殺。」，有法務部法醫研究所（八九
    ）法醫所醫鑑字第一三一七號鑑定書附卷為憑。
(二)被告於原審質疑被害人顱骨破裂出血是否會導致臨區部位產生瘀血現象，另告訴
    人於原審亦主張被害人頭部多處傷痕恐非同一兇器所為等語，且財團法人羅許基
    金會羅東博愛醫院九十年九月十八日（九十）羅博醫字第０九０一一一號函載明
    ：「主治醫師說明：１、在頭顱底部骨折時，有可能造成兩眼框附近或耳後部分
    產生瘀青之現象，此為臨床上所見，此種瘀青並非直接撞擊所致，而為顱抵骨折
    造成。２、電腦斷層所見右前額及腦後枕部出血，無法判別是外力撞擊造成或跌
    倒引起」等語（見原審卷第一０一頁），該院九十年七月十七日（九十）羅博醫
    字第０七０一七三號函亦載明：「病患林政銘於八十九年九月二十五日十九時五
    十四分送至本院急診，當時呈深度昏迷，兩側瞳孔擴大，枕部頭皮有一三公分裂
    傷，鼻孔出血，電腦斷層掃描頭部及腦部顯示有外力打擊或是跌倒撞擊之傷，臨
    床上無法判斷，須法醫解剖才有可能分辨。病患死亡之原因為嚴重之腦傷及顱內
    出血所致，中樞神經衰竭而導致死亡」等語（見原審卷第六九頁），原審為釐清
    事實，囑由法務部法醫研究所就前開各節再為說明後，據覆稱：「１、本案死者
    頭部外傷在前後相對位置，非為鄰區相接之部位，且線性骨折裂縫線並未經過前
    額皮下出血位置下，兩位置傷害間彼此區隔明顯，故頭部撞擊次數為兩次以上。
    ２、死者後枕部撞擊點面積小界限明顯，為十元硬幣大小之鈍器傷，故致傷凶器
    是截面為十圓硬幣大小之重物，或球形（如安全帽）切點面積約為十圓硬幣大小
    之物體打擊造成。前額之頭皮下血腫無固定型態，可能是以拳頭直接打擊或後腦
    被打後向前仆倒（按非向後仆倒）撞到地面所形成。」，有該研究所九十年十月
    九日法醫所九十理字第一九一六號函附卷可稽，足見被告所辯被害人林政銘當時
    持安全帽毆打伊一下，自伊左側耳朵揮來，伊閃躲後，被害人林政銘再朝伊臉部
    揮打，伊舉起右手阻擋，其後被害人林政銘即後退兩、三步，旋即跌倒云云，不
    足採信。
(三)被告於前開時地因駕車險與被害人機車發生擦撞，雙方下車後曾發生衝突之事實
    ，為被告所自承，且案發現場為舖設柏油之路面，路面平坦並無突出物等情，亦
    據證人即承辦警員李清結於偵查時證稱：事故地面是柏油路面，路面平坦並無突
    出物（參見八十九年十二月十五日訊問筆錄），並有現場照片九幀為證，是雖被
    告否認有動手及持物品毆擊被害人之事實，且案發後除證人乙○○外（按證人乙
    ○○之證言不足採，詳如後述），因無人出面指證，致乏直接證據證明被告有毆
    打被害人之犯行，但依前開解剖鑑定結果，已足認定被害人前額頭皮下血腫顯示
    頭部撞擊次數為兩次以上，另後枕部撞擊點面積小界限明顯，為十元硬幣大小之
    鈍器傷，足認致傷凶器應係截面為十圓硬幣大小之重物，或球形（如安全帽）切
    點面積約為十圓硬幣大小之物體，亦即被害人除頭部撞擊兩次以上外，且後枕部
    亦遭前開硬物撞擊，殆無疑義。參諸承辦警員李清結於檢察官偵查中證稱：「我
    接到（報案），是一個男的打電話現在不肯定是男或女，我接到電話就趕去，那
    個人說有一個老的是被打．．．。」等語，亦至為明灼。
(五)至被告於案發後僅坦承徒手摑掌被害人林政銘臉部一下乙節，固據承辦警員李清
    結於檢察官偵查中證稱：「．．．勤務中心也有打電話來說有車禍要處理。當時
    我到現場時，死者有流血，我就感覺不妙，後來有位吳文龍走進跟我說那個老人
    家很不講理，事後他就問對方是誰，丙○○就過來，我問是跟誰車禍，他就過來
    說不是車禍，因為倒車後來有糾紛，老人家拿安全帽打他脖子等處，他有打老人
    家一巴掌，並說我不還手會被他打死」等語（見相字卷第九頁背面及第十頁），
    於原審證稱：「（當時證人到庭作證時說被告打被害人一巴掌是否有這回事）當
    時被告確實有這樣講，我覺得很重要我就把他節錄在筆錄（按係交通事故現場草
    圖）上請他簽名」等語（見原審卷第一百八十四頁），且警員李清結於交通事故
    現場草圖記載：「丙○○被打後只摑機車騎士臉部後就倒地不起」等字樣後，被
    告亦在該附記下簽名並按捺指印，有該交通事故現場草圖存卷可憑，但與前開證
    據報告所載「被害人頭部撞擊次數為兩次以上」之事實不符，足認被告該部分之
    供述要屬避重就輕之詞，不足採信。況被告嗣改稱：當時係被害人林政銘手拿安
    全帽毆打伊，僅用手去擋後，被害人林政銘自行沒站穩跌倒，伊未摑掌被害人林
    政銘臉部云云，前後不一其詞，更見情虛。
(六)證人吳碧蓮於檢察官偵查中證稱：「當時在家裡面要洗服，聽到外面有人吵架很
    大聲，我就出去看，有人躺在地上，我就回來打一一九，並叫我堂哥吳志賢」等
    語（見偵字卷第十九頁背面及第二十頁正面），於原審調查時證稱：「我出來時
    看到有人躺在地上，我就報警，爭執過程我並沒有看到，當時我是聽到外面有人
    吵架的聲音，但不知有多少人，感覺像是二個人而已，罵得很大聲，內容我沒有
    印象，我出來時看到有一人躺在地上，另外一人站在附近，但時間隔很久詳細位
    置沒有印象，站的人手上沒有看到拿東西，我也沒有看到他有要去扶著傷者情形
    ，然後我就立刻回家打電話，我看到那兩個人時，我約離他們有二、三步左右距
    離，躺著之位置，確定是在現場去指的那個位置，他之頭是朝向水溝那邊，腳朝
    向我家，腳有點斜，應該是往龍潭方向，當時他躺著是跟馬路呈何方向，我忘記
    了，我僅記得他是躺在馬路中央，（提示偵查卷第二十二頁照片所示），這是根
    據我所述之位置繪製的，我看到那個人有壓在黃色之分向線上，大約是中間，我
    確定除了這二個人外，其餘均是開車路過之人，該馬路上並沒有看到有石頭情形
    。」、「（是否有目睹全部事發經過？當時是否有在旁邊洗衣服？）沒有，我們
  是剛出來洗衣服而已，確實沒有看到事發過程」、「我有看到死者手上握著安全
    帽之線，是半罩的，即是半頂的，死者之手並沒有握緊，是右手或左手，我沒有
    印象。」等語（見原審卷第四十七頁、第四十八頁），證人吳秋萍於檢察官偵查
    中證稱：「（那天有人吵架妳看到情形）因為要出去洗衣服，聽到外面有人吵架
    ，所以出去看，就看到有人躺在地上，我妹妹就叫我堂哥」等語（見偵字卷第二
    十頁正面），於原審調查時證稱：「當時我在家裡看電視，聽到外面有爭吵聲音
    ，我和吳碧蓮是一起出來的，原先是打算要去洗衣服，我當時僅聽到吵架之聲音
    ，無法判定是多少人在吵架，也不記得吵架之內容，我出來看到有一人躺在地上
    ，另一人站在旁邊，離那個人有二、三步距離，我看到他站在那個人身體之右側
    ，手上沒有拿東西，我們因為不認識他，所以沒有跟他說過何話，我們有看到躺
    著之人頭部有流血，旁邊並沒有看到有任何東西，也沒有看到石頭，然後我們就
    去叫救護車，我有到現場去模擬過，他頭部是朝水溝，身體有點斜，就如偵查卷
    第二十二頁所示，同時旁邊僅有路過之人而已，路過之人我已經沒有印象了，然
    後我們就去叫救護車來。」、「（是否有目睹全部事發經過？當時是否有在旁邊
    洗衣服？）沒有，我們是剛出來洗衣服而已，確實沒有看到事發過程」、「我們
    沒有注意到有安全帽。」等語（見原審卷第四十七頁、第四十八頁），證人吳文
    龍於檢察官偵查中證稱：「（你跟派出所主管說那個老人家很不講理是何意）當
    時看到他們開車發生糾紛後就大吵，我站在二十尺左右的地方有很大聲跟他們講
    不要再吵，因我小孩跌倒，我回庭院扶小孩起來，再回過頭去看，那個老伯已經
    倒在地上，所以中間過程我沒有看到，年輕只有一個人，當時有一大堆人圍在旁
    邊看」等語（見相字卷第四十七頁背面），於原審調查時證稱：「當天我原先是
    跟孫子在屋前空地玩，後來我看到被告跟死者二人在馬路上相罵，我就叫他們不
    要吵架，我不知他們為何吵架，我當時並沒有看到其他人，我僅有站在我家前之
    空地大聲喊叫他們不要吵架，他們還是繼續吵，大約相罵了五分鐘左右，後來我
    孫子跌倒，我轉身去將我孫子扶起來，之後我站起來就看到死者倒在地上，我就
    趕快走過去，當時我看到一人躺在地上，另外一人站在旁邊（即當庭之被告），
    他手上並沒有拿東西，我並沒有走過去看，天色暗暗的沒有看到死者頭部有流血
    ，我也沒有看到地上有任何東西，我看到傷者被壓到，所以拿兩個輪胎放在旁邊
    二邊，死者頭部當時是朝著水溝，身體躺著姿勢就如偵查卷二十二頁照片所示一
    致，我沒有問被告為何傷者會躺在地上。」、「我們沒有注意到有安全帽。」等
    語（見原審卷第四十七頁、第四十八頁），固均指被告當時手上未持有物品，但
    前開證人均未看到事發過程，僅係於事後目睹，而衡情被告於毆打被害人並見被
    害人倒地後，亦非無立即將兇器棄置車內或其他地點之可能，足見前開證人之陳
    述尚難作為被告案發時未持硬物毆打被害人之佐證。
(七)證人乙○○於本院調查時固證稱：「我當時在路邊的水溝洗衣服，當時我有聽到
    車子煞車的聲音，旁邊有人說車子差點撞到，我抬頭看，被告倒車駛出來，被害
    男子騎機車差一點撞到，被害男子離開機車站在那裡，機車我沒看有是否有倒，
    被害男子走到白色車子那裡，被告打開門出來說了一些話我沒聽清楚，被害男子
    要脫掉安全帽，我怕他們爭吵，心裡想要找旁邊的人去勸架的當時，被害男子已
    經雙手拿安全帽揮打被告，被告不曉得是舉右手還是左手去擋被害人，被害人不
    曉得退一步或二步就倒了。（你當時距離被告的車子有多遠？）證人指稱大約的
    距離，經實地測量為六公尺左右。（你們幾個人在那裡洗衣服？）二、三個人。
    （那些人的姓名？）不知道。（洗衣服的地方是在路面之上還是之下？）水溝在
    路面之下，但我是站在水溝裡，利用路面洗衣服。（被告的車子離你六公尺是在
    你的正面嗎？）是正面看到。（你看到之後有沒有站到路面？）沒有，但我本來
    就站著洗。（水溝離路面有多高？）幾十公分。（你有看到被害人拿安全帽？）
    我有看到他解開安全帽。（被告開車門時，你有無看到被告的臉？）有，他瘦瘦
    的。（你有看到被害人的正面？）那時暗暗的，有看到側面，他高高的（台語大
    漢）。（當時是幾點？）是晚上七、八點，吃完飯洗完澡才去洗衣服。（有沒有
    路燈？）有，每隔一段距離就有壹支，但光線不是很清楚。（汽車裡面有沒有其
    他的人？）沒有。（二部車的顏色？）摩托車我沒有看清楚，汽車是白色的。（
    被害人用安全帽打被告時，被告有沒有去推打被害人？）被告只用手架上去。（
    如果只是架上去，被害人為何會退一、二步跌倒？）事實上我看到的是這樣。（
    被告的手架到被害人的什麼部位？）我沒有看清楚。（被害人有沒有掌被告的耳
    光？）沒有。（被害人用安全帽打被告時，被告有沒有閃躲？）沒有。（被害人
    是怎麼倒的？）後仰倒的。（被告講被害人用安全帽打他時，頭一次從他左側耳
    朵打他時，他有閃開，第二次用安全帽朝被告臉部打他時，他才用手去擋？）是
    被告講的嗎，那怎麼可能。他要這樣講我也沒有辦法，或許是暗暗的我沒有看到
    。（之前有沒有人叫你不能出來作證？）沒有。（警察有沒有找你出來作證？）
    警察有來問，我說我不知道。（你為何現在又來作證？）是被告的太太來找我，
    說別人說被告用木棍打被害人，我說不是這樣，她就叫我出來作證。（你看到被
    害人是雙手抓住安全帽的扣帶還是帽體揮打被告？）我沒有看得那麼清楚。」等
    語，惟關於被告與被害人發生肢體衝突經過，與被告於本院調查時所供：「當時
    載朋友回去，要回羅東，看到機車過來，要踩煞車，沒有撞到，機車騎士對我叫
    罵，我就開門下來，跟他理論，理論約半分鐘，他就把安全帽拔下來，用安全帽
    揮我二下或三下，第一次揮過來，從我耳朵削過一點點，第二次再揮過來，我用
    手擋他的安全帽，結果他倒退了二、三步。（有沒有揮第三下？）不清楚，當時
    的情況很亂。（如果只擋到他的安全帽，依照物理作用他怎麼可能倒退一、二步
    呢？）我也不清楚。」等語不符，且依證人乙○○之前開證詞，該證人於警察查
    訪通知可否作證時，答稱不知道案情，且堅指之前並未有人要求其不能出來作證
    ，乃竟於事後應被告之妻請求出庭作證，自難期為公平之陳述，是其前開證詞自
    不足據為有利於被告之認定。
(八)雖被害人家屬林玉指稱：前開事故發生後，有匿名電話指出本案係被告與搭乘同
    一部汽車之吳姓友人即吳志賢兄弟共同為之，吳志賢兄弟已潛逃大陸云云，或稱
    被害人之高大身軀，兇手應有二人以上，且係一人趁機自後方毆打被害人，始會
    造成被害人死亡云云。惟被告堅稱：伊以自用小客車載送友人吳志賢返回宜蘭縣
    礁溪鄉○○路四五八號住處，吳志賢並未參與前開衝突等語，且證人吳志賢於檢
    察官偵查時證稱：「我記得他（指被告）載我回家，我就進屋去看我新買的電腦
    ，約十幾分後，我妹妹跟我講丙○○跟人發生爭吵，有位老先生倒地，我才出去
    看，救護車約三十分鐘才到．．．我在大陸工作，是返臺休假，一年有回台六、
    七次左右」等語（見偵字卷第八頁背面、第九頁），李清結於檢察官偵查中亦證
    稱：「（你當時有看到吳碧蓮、吳秋萍二位）當時我沒有注意，吳志賢當時我也
    沒有看到他在場，因為都是生面孔，所以沒有注意」等語（見偵字卷第二十頁背
    面），再檢察官囑由警員李清結查訪事發經過及現場目擊者等情形，雖李清結提
    出現場目擊者有吳文龍及林鳳英二人之資料在卷為憑，惟證人李清結於檢察官偵
    查時證稱：「林鳳英說當時多人在那裡，但她沒看到，不知情形如何，吳文龍他
    不願作筆錄，說有人要對他不利，是死者那邊的人」等語，且證人吳文龍於檢察
    官偵查時及原審均證稱案發之中間過程伊並未目睹，僅見被告與被害人在場等語
    ，證人吳碧蓮、吳秋萍亦證稱發生爭執後，祇見被告與被害人二人在場等語，此
    外，遍查卷附資料復無其他共犯參與之佐證，尚難以被告有搭載吳志賢及吳志賢
    於案發後曾前往大陸之事實即認定吳志賢參與前開犯行，被害人家屬認被害人係
    遭多人毆打致死，且吳志賢有參與云云，要屬臆測之詞，不足採取。
(九)綜上所述，本件事故發生當時地面平坦並無突出物，而被害人林政銘解剖後鑑定
    之結果，認定其前額之頭皮下血腫，兩位置傷害間彼此區隔明顯，撞擊次數為兩
    次以上，前額之頭皮下血腫無固定型態，可能是以拳頭直接打擊或後腦被打後向
    前仆倒撞到地面所形成，佐以證人李清結證稱被告行為後曾避重就輕地供稱有出
    手打被害人一巴掌，以及被告所辯被害人倒地之情形與前開鑑定結果不符等情，
    足認被害人前額之傷勢應係遭被告揮拳毆打，或係遭毆打後向前仆倒撞到地面所
    形成，另被害人後枕部之傷口，經鑑定之結果，認致傷凶器係截面為十圓硬幣大
    小之重物，或球形（如安全帽）切點面積約為十圓硬幣大小之物體打擊造成，亦
    足認定被告於當時尚持不詳物品揮擊被害人林政銘，否則被害人當不致造成後枕
    部之前開傷害，是雖本案未扣得任何兇器，但被告仍非無適時棄置車內或其他地
    點之可能，是以被告確有持不詳物品揮擊被害人林政銘之事實，亦至為明灼。至
    本件被害人前額之傷勢究係遭被告揮拳毆打，或係遭毆打後向前仆倒撞到地面所
    致，依各項證據資料及前開鑑定報告，固無法為明確之認定，但本院已盡調查之
    能事，且該部分事實與被告成立之犯行無礙，自不足作為有利於被告之論據。
(十)按殺人與傷害致死之區別，應以加害時有無殺意為斷，而行為人究係基於殺人之
    故意或傷害之故意，為行為人內心之主觀意思，於判斷時須依行為當時所存在之
    一切客觀情況，如行為人與被害人之關係、犯罪動機、攻擊所用器具、攻擊部位
    、用力強弱等情況加以推斷。經查被告與被害人素不相識，為被告所自承，僅因
    駕車險發生擦撞致發生爭執，難認被告有殺人之動機或目的。況被告係於被害人
    持安全帽扣環邊緣以安全帽向其揮擊後，不甘示弱，始動手毆擊林政銘頭部，並
    持不詳物品揮擊林政銘，雙方於互毆之際，致林政銘受有頭部多處皮下血腫、顱
    骨骨折及顱內出血，依其行為過程，亦難認被告行為時主觀上有致人於死之決心
    ，惟其對於被害人因其傷害行為除受有上開外傷外，並可能因此傷害行為而致生
    死亡之加重結果，客觀上應有預見之可能性，故其對此項加重之死亡結果，應負
    傷害致死之責。又被告之傷害行為，與被害人之死亡結果間具有相當因果關係，
    本件事證明確，被告犯行堪以認定。
二、核被告所為，係犯刑法第二百七十七條第二項之傷害致死罪。被告於行為後，於
    有偵查犯罪職務之公務員發覺其犯罪前，向到場處理之警員李清結自首坦承其為
    行為者及肇事經過等情，已據證人李清結到庭結證屬實，嗣並接受裁判，與自首
    之要件相符，應依法減輕其刑。
三、原審因予論罪科刑，固非無見。惟查：原判決認定：「丙○○．．．因與當時正
    倒車之丙○○險些發生擦撞，雙方即下車發生激烈爭執，於雙方爭執中，丙○○
    基於傷害之犯意徒手摑掌林政銘臉部一下發生激烈爭執，於雙方爭執中，丙○○
    基於傷害之犯意徒手摑掌林政銘臉部一下，林政銘則手持安全帽扣環邊緣向丙○
    ○揮擊，二人於互毆中，使林政銘因而受頭部皮下多處血腫之傷害，而丙○○依
    其情形可預見林政銘手持安全帽扣環揮擊，如以手用力回擋，於安全帽反擊至身
    體時，如重擊頭部，當會發生傷害因而致生死亡之結果，竟於互毆中，以手用力
    回擋上開林政銘之安全帽，致使上開安全帽逆向撞擊林政銘之後腦．．．」云云
    ，尚乏確據證明，難認與事實相符，自有未洽。公訴人循告訴人請求上訴，雖非
    以此為理由指摘原判決不當，被告上訴意旨，否認犯罪，固亦無足取，但查原判
    決既有上開可議，要屬無可維持，應予撤銷改判。爰審酌被告犯罪之動機、目的
    、手段，對被害人與其家屬所生之危害、犯罪後之態度及迄未與被害人家屬達成
    民事和解，賠償損害等一切情狀，量處如主文第二項所示之刑，以資懲儆。
據上論斷，應依刑事訴訟法第三百六十九條第一項前段、第三百六十四條、第二百九
十九條第一項前段，刑法第二百七十七條第二項前段、第六十二條前段，判決如主文
。
本案經檢察官張文政到庭執行職務。
中      華      民      國    九十一    年      九      月     十一     日
                              台灣高等法院刑事第六庭
                                  審判長法  官  陳  春  秋
                                        法  官  王  麗  莉
                                        法  官  高  明  哲
右正本證明與原本無異。
如不服本判決應於收受送達後十日內向本院提出上訴書狀，其未敘述上訴之理由者並
得於提起上訴後十日內向本院補提理由書（均須按他造當事人之人數附繕本）。
                                        書記官  李  垂  福
中      華      民      國    九十一    年      九      月     十二     日
附錄：本案論罪科刑法條全文
刑法第二百七十七條
傷害人之身體或健康者，處三年以下有期徒刑、拘役或一千元以下罰金。
犯前項之罪因而致人於死者，處無期徒刑或七年以上有期徒刑；致重傷者，處三年以
上十年以下有期徒刑。
